【裁判字號】    97,上訴,4723
【裁判日期】    980915
【裁判案由】    家暴殺人未遂
【裁判全文】
臺灣高等法院刑事判決                97年度上訴字第4723號
上  訴  人
即  被  告  甲○○
選任辯護人  法律扶助律師王淑俐
上列上訴人因家暴殺人未遂案件，不服臺灣板橋地方法院97年度
訴字第2464號，中華民國97年8月22日第一審判決（起訴案號：
臺灣板橋地方法院檢察署97年度偵字第11442號），提起上訴，
本院判決如下：
    主  文
上訴駁回。
    事  實
一、甲○○係丙○○之前夫，彼此具有家庭暴力防治法第3 條第
    1 款之家庭成員關係。緣甲○○、丙○○離婚後，即屢因小
    孩探視權問題有所齟齬，丙○○於民國97年4月6日中午，與
    子女同返甲○○位在臺北縣板橋市○○街9號4樓住處祭祖時
    ，2人又因該事由及丙○○未能依約定於清明節當日偕同子
    女返家等原因，發生口角衝突。甲○○明知頸部乃人體重要
    部位，倘以利刃砍殺將生死亡結果，惟因積怨已久，在盛怒
    之下，仍基於殺人犯意，於97年4月6日下午1時許，在上開
    處所，趁丙○○坐著毫無防範之際，站立面對丙○○，左手
    壓住丙○○額頭，右手則反握其所有切菜用之水果刀1支，
    ，從其己方左上往右下方向一刀劃向丙○○頸部、左肩，致
    丙○○受有喉及氣管開放性傷口，伴有併發症（大量出血；
    呼吸衰竭）、左肩撕裂傷達肌肉層伴有局部出血及左側聲帶
    麻痺致構音困難等傷害，且頸部之傷口深達氣管，造成氣管
    破裂，丙○○隨即奪門而出，甲○○仍繼續持刀追趕及作勢
    揮砍，經甲○○之兄丁○○及其家人合力攔阻後，丙○○始
    順利跑至對街之臺北縣政府警察局板橋分局後埔派出所求救
    、報警，丙○○經送醫急救，倖免於難，未生死亡結果，警
    方則循線至現場查獲甲○○，並扣得上開水果刀1支。
二、案經丙○○訴由臺北縣政府警察局板橋分局報告臺灣板橋地
    方法院檢察署檢察官偵查起訴。
    理  由
壹、程序方面：
一、證人戊○○、曾文星於警詢之證述，係屬被告以外之人於審
    判外之陳述，被告及辯護人就此部分有爭執，而公訴人並未
    主張其等警詢證述有何例外得為證據之情形，依刑事訴訟法
    第159條第1項規定，應認均無證據能力。
二、證人即告訴人丙○○於警詢、偵訊中之證述，雖係屬被告以
    外之人於審判外之陳述，惟被告及辯護人均未於本院言詞辯
    論終結前聲明異議，依刑事訴訟法第159條之5第2項、第1項
    規定，視為同意作為證據。且經本院審酌該證據，核無非出
    於自由意願而為陳述或遭違法取證，於偵訊之證詞業經具結
    ，合於法定要件，並無顯不可信之情況，亦無證據力明顯過
    低之情形，況證人丙○○均已於原審及本院具結接受詰問，
    已保障被告於訴訟上之程序權。復經原審及本院於審判期日
    就上開證據進行調查、辯論，應認均有證據能力。
三、本院下列所引用卷內之文書證據、證物之證據能力部分，並
    無證據證明係公務員違背法定程序所取得，且檢察官、被告
    及辯護人於本院亦均未主張排除下列文書證據、證物之證據
    能力，且迄本院言詞辯論終結前均未表示異議，本院審酌前
    揭文書證據、證物並非公務員違背法定程序所取得，亦無顯
    有不可信之情況，依刑事訴訟法第158條之4反面解釋及第
    159條之4之規定，應認均有證據能力。
貳、實體方面：
一、訊據上訴人即被告甲○○固坦承於上揭時、地持水果刀傷及
    前妻丙○○之事實，惟矢口否認有殺人未遂犯行，辯稱：水
    果刀係連刀鞘一併插在伊腰際，伊將該刀架在丙○○頸部時
    ，並未注意刀鞘已脫落，且伊係遭兄長丁○○推倒，才誤傷
    到丙○○，而伊追趕丙○○至門口，是要叫伊妹乙○○將丙○○送醫，並非追殺云云。辯護人則主張：被告當時左肩有
    受傷，並無可能以左手壓住丙○○頭部，且警察到時被告已
    在現場，被告應有符合自首的要件云云。經查：
  (一)被告於97年4月6日下午1時許，在臺北縣板橋市○○街9號4
    樓住處，因小孩探視權等事由，與前妻丙○○發生口角衝突
    ，即以左手壓住丙○○額頭，右手則反握其所有切菜用之水
    果刀1支，從其己方左上往右下方向一刀劃向丙○○頸部左
    側、左肩，致丙○○受有喉及氣管開放性傷口，伴有併發症
    （大量出血；呼吸衰竭）、左肩撕裂傷達肌肉層伴有局部出
    血及左側聲帶麻痺致構音困難等傷害，且頸部之傷口深達氣
    管，造成氣管破裂等情，業據被告於警詢、偵訊自白在卷，
    核與證人丙○○、證人即被告女兒戊○○、被告兄長丁○○
    證述情節相符，茲分敘如下：
    1.被告於警詢自承：伊有要求丙○○要帶兩個小孩到家裡祭
      祖，他們在97年4 月6日12時10分進入伊住處，伊等聊天
      沒多久，伊和丙○○就起爭執，伊要丙○○進入房間談，
      她不要，伊當時就想要找理由殺害丙○○，當伊藏好刀子
      時，伊就很生氣問丙○○為何都不帶小孩回來祭祖，伊看
      見丙○○表情很不在乎，伊一時氣憤，即用右手將預藏插
      在腰間身上的水果刀取出，對丙○○的脖子砍過去，後來
      丙○○往樓下逃逸，伊打算要繼續追砍，但被其他人阻止
      推倒在地上，伊被阻止下來後，看到大家都跑去對面的後
      埔派出所報案，伊想跑不掉了，就在家裡等警察來抓伊（
      偵卷第7、8頁）；於偵訊亦供承：當日因丙○○不同意跟
      伊到房間談話，伊就回房間把水果刀放在伊腰際，之後伊
      與丙○○及伊哥哥在客廳談得很生氣，伊就拿刀朝丙○○
      脖子劃下一刀，伊哥哥及妹妹就過來推開伊等語（偵卷第
      42、50、56頁）。
    2.證人丙○○於警詢、偵訊、原審及本院均證稱：伊與被告
      曾有約定每年過年、清明節會將小孩帶回被告住處探視，
      伊因上班延至4月6日與小孩返回被告住處，伊一進門被告
      就要伊到房間去談，伊不同意，伊就在客廳跟他談，被告
      口氣很差，當時伊坐在木椅上，被告站著罵伊，中間因被
      告抽煙而停頓下來，等被告抽完煙後沒多久，他就衝過來
      左手壓住伊額頭，右手反握刀柄朝伊頸部劃下一刀，伊被
      砍之後，丁○○及被告妹妹都過來把被告推開，伊女兒就
      開門叫伊趕快跑，伊就摀住受傷的頸部往外跑，伊只跑到
      4樓的樓梯口，伊怕伊再往下跑會死在樓梯間，但被告還
      衝出來到樓梯口，手拿著刀，他距離伊大約1、2步的距離
      ，伊女兒就擋在前面抱住他，他持刀的手還抬高作勢要殺
      伊，被告的哥哥跟妹妹也跑出來拉住他，伊就跑到1樓對
      面的警察局求救等語（偵卷第34至35頁、第45至46頁、原
      審卷第82至83頁、本院卷第214至215頁）。
    3.證人戊○○於本院證稱：當天伊等進門後爸爸（指被告）
      就找媽媽（指丙○○）吵架，爸爸就在媽媽面前抽菸，當
      時媽媽是坐著，伊坐在媽媽左側邊，爸爸之後就從褲子右
      側口袋拿出刀子，左手壓住媽媽的頭，右手則持刀往她脖
      子劃下去，伊就尖叫，大伯聽到伊尖叫就衝過來抱住爸爸
      ，把爸爸往旁邊推倒，伊就開門拉著媽媽往外跑，伊弟弟
      衝第一個，後來是媽媽跟伊，接續是爸爸，到2樓時爸爸
      已經快接近媽媽，他手上還拿著刀子，伊就把他推倒，大
      伯並過來抓住他阻止他追，伊就跟媽媽衝到1樓，剛好外
      面有巡邏警察，伊就告訴警察，警察就叫伊等去警察局等
      語（本院卷第230至231頁）。
    4.證人丁○○於原審證稱：當天被告先跟伊爭吵，叫伊不要
      管他的事，之後被告就因丙○○清明節當天沒有回來拜拜
      而跟丙○○爭執，當時丙○○坐在椅上，伊坐在地上，在
      他們旁邊約1、2步，被告抽完菸後又再談，之後他就動粗
      ，伊看到被告拿刀砍丙○○頸部一刀，他尚未砍到丙○○
      時，伊本來要拉他，但來不及，被告的刀子就劃到丙○○
      頸部，伊才上前把被告推開，並叫丙○○趕快跑到派出所
      ，丙○○就跑出去，被告也拿刀追出去，在樓梯口被告有
      追到丙○○，伊就過去把他們隔開等語（原審卷第87至88
      頁）。
    5.此外，並有現場照片3張（偵卷第25、26頁）、亞東紀念
      醫院診斷證明書2份（偵卷第47、48頁）、亞東紀念醫院
      97年5月13日亞歷字第0976410273號函1份（偵卷第54 頁
      ）在卷可稽，復有水果刀1支扣案可資佐證，被告上開自
      白核與事實相符，堪信屬實。
  (二)被告雖辯稱：伊將水果刀架在丙○○脖子時，未注意刀鞘已
    脫落、伊係遭兄長丁○○推倒，才誤傷到丙○○、伊追趕丙○○至門口，是要叫伊妹妹乙○○將丙○○送醫云云。惟查
    ：
    1.被告上揭辯詞，已與被告上揭警詢、偵訊之自白有違。證
      人丙○○對此並加以駁斥，其於原審、本院證稱：當時伊
      沒有看到刀鞘，也沒有人推被告，被告持刀劃下時，丁○○還來不及過來，是被告朝伊頸部劃下後，丁○○才衝過
      來把被告拉到旁邊，戊○○並把伊拉起來往樓下跑出去，
      被告尚持刀衝下樓，他持刀的手還抬高作勢要殺伊，是戊○○擋在前面抱住他，丁○○及被告妹妹乙○○拉住他，
      伊才得以跑到對面警察局等語（原審卷第83頁、本院卷第
      214至215頁反面）。並據證人戊○○於本院證稱：爸爸取
      出刀子時，伊並沒有看到刀鞘，也沒有看到刀鞘掉到地面
      ，伊看到爸爸持刀劃到媽媽後，即大聲尖叫，大伯是聽到
      伊尖叫後才上前抱住爸爸，伊開門拉著媽媽往外跑，爸爸
      還拿刀子追，伊把他推倒，大伯就過來抓住他，不讓他追
      伊等等語（本院卷第230至231頁）。證人丁○○亦於原審
      證稱：被告本來就是要拿刀子去劃丙○○，伊才拉他，並
      不是伊去拉他，才導致被告刀子劃到丙○○等語（原審卷
      第88頁）。均無被告上揭辯解所稱之情事，已難認與事實
      相符。
    2.本院為此將丙○○病歷資料送請法務部法醫研究所鑑定有
      無被告所稱遭其兄推倒而誤傷之事，經該所函覆：「...
      (三)被害人外傷證據，總計兩處銳器傷（研判為切割傷），
      整理如下：1.頸部左側深層銳器傷（研判切割傷），併氣
      管上段（甲狀軟骨下緣部位）遭切開及多處小動脈（包括
      上甲狀腺動脈）遭切破或切斷出血。2.左肩銳器傷（研判
      為切割傷）。(四)法醫學上，『切割傷』係傷口之長度大於
      傷口深度，受力方向主要是與皮膚表面平行；『砍傷』係
      較厚重之銳器所造成，且受力方向主要與皮膚表面垂直；
      『刺傷』是傷口之深度大於長度，受力方向主要與皮膚表
      面垂直。(五)本案無被害人頸部左側及左肩兩處銳器傷之照
      片，供研判究屬『切割傷』、『砍傷』或『刺傷』。不過
      根據被害人病歷資料及卷宗資料分析，以『切割傷』可能
      性較大，亦即被害人頸部左側傷口受力方向，較可能是與
      皮膚表面平行方向。假設有被害人是遭第三人推倒『身體
      去撞刀子』的情況，頸部以形成『刺傷』的可能性較大，
      且傷口路徑應是由下往上方向進入身體，此與病歷資料及
      卷宗資料所載資料不符。因此研判『被害人之傷害由第三
      人推倒所致』的可能性很低。」，此有該所出具之（97）
      醫文字第0971102948號法醫文書審查鑑定書在卷可憑（本
      院卷第139至141頁）。惟被告認該所係鑑定丙○○有無遭
      第三人推倒之可能，而非其所欲鑑定之被告遭第三人推倒
      而誤傷到丙○○，故本院再請法務部法醫研究所再行鑑定
      得知：「... (二)根據亞東紀念醫院本案被害人丙○○之急
      診病歷中之影印照片所示，描述兩處銳器傷如下：1.頸部
      銳器傷，位於部前面左側至中央部位，皮膚傷口右邊微上
      揚（估計與水平夾角約10度角）。2.左肩銳器傷，位於左
      肩近左上臂外側處，皮膚傷口右邊明顯上揚（估計與水平
      夾角約45度角）... (三)來函所附聲請調查證據事：『查被
      告於案發當時右手握刀柄刀鋒向右，水果刀本有刀鞘，刀
      鞘掉落被告不知道，平行架放在被害人的頸部本來只想要
      嚇唬她，不料才剛一架放在被害人脖子上，被害人向後傾
      靠在椅背，就被胞兄丁○○自被告右斜後方雙手用力推被
      告右肩，才會傷到被害人，被告也因此往左斜前方趴倒在
      被害人所坐旁邊之椅子上，手也被自己所持刀子割傷，被
      害人受傷絕非被告蓄意所為』。因『一次』銳器傷難以形
      成被害人遭頸部與左肩『兩次』不同部位、不同角度及不
      同平面之銳器傷害，『聲請調查證據事』文中所述，較難
      以解釋被害人『兩次」銳器傷害皆在被告『非被告蓄意』
      情況下所為。」，亦有該所於98年6月9日出具法醫理字第
      098002197號函附卷可參（本院卷第170至171頁），是故
      被告上揭所辯其遭兄長丁○○推倒，致架在丙○○頸部之
      刀子傷到丙○○一事，殊無可能，被告上揭辯詞，僅係畏
      罪卸責之詞，無足採信。
    3.法務部法醫研究所上揭函文雖謂「一次」銳器難以形成被
      害人遭頸部與左肩「兩次」不同部位、角度、平面之銳口
      傷害，惟此係在解釋被告「一次」「非蓄意」之情況下，
      無法造成被害人兩處傷害，並非指被告「蓄意」情況下「
      一次」無法造成被害人兩處傷害。且依證人丙○○於本院
      、證人丁○○於原審均證稱被告僅有劃「一刀」，即遭丁○○推開等語（原審卷第88頁、本院卷第214頁反面），
      故丙○○雖頸部、左肩兩處受有傷害，仍應認係被告故意
      劃下一刀所致。至於證人丙○○雖於偵訊、原審證稱：伊
      以為被告只有砍一刀，後來到醫院才知道伊左肩也有被砍
      一刀云云（偵卷第45頁、原審卷第82頁），證人丙○○顯
      然係以其嗣後送醫察覺左肩亦受傷，而認定被告係劃二刀
      ，然此業據證人丙○○於本院修正其證詞改為「一刀」，
      核與證人丁○○於原審上揭證述情節相符，本院並審酌證
      人丁○○、戊○○當時即坐在丙○○側邊或附近，見被告
      取出刀子對丙○○劃下一刀後，當有時間阻擋被告劃下第
      二刀，證人戊○○於本院亦係如此證述（本院卷第230頁
      ），故證人丙○○上揭偵訊、原審砍二刀之證詞，無足為
      被告不利之認定。
    4.證人丙○○雖於本院證稱：被告當時持刀劃的方向應該是
      從「左邊到右邊」，但當時一瞬間伊不知道，也無法判斷
      ，只知道伊喉嚨很痛云云（本院卷第214頁反面）。證人
      丙○○雖係當事人，然被告持刀向其劃下後，立即遭丁○○及家人推開，被告揮刀之瞬間甚為短暫，丙○○於驚恐
      下能否明確判斷被告揮刀之方向，已有疑義。而本院參諸
      法務部法醫研究所上揭認定丙○○兩處銳器傷為「1.頸部
      銳器傷，位於部前面左側至中央部位，皮膚傷口右邊微上
      揚（估計與水平夾角約10度角）。2.左肩銳器傷，位於左
      肩近左上臂外側處，皮膚傷口右邊明顯上揚（估計與水平
      夾角約45度角）」，並審酌被告當時站立，左手壓住丙○○額頭，右手反握刀子，丙○○則係面對被告呈坐姿之現
      場情狀，認定被告應係從其己方左上往右下之方向劃向丙○○頸部、左肩，較符合右手持刀之順勢，且丙○○兩處
      皮膚傷口亦因此呈右邊微上揚（丙○○方向）之走勢，並
      因被告氣憤中由上往下劃之刀向，導致被告持刀劃下之落
      點力道較大，丙○○因此頸部左側切割傷亦較左肩為嚴重
      。證人戊○○亦於本院證稱：爸爸右手持刀往媽媽脖子劃
      下去（本院卷第230頁）；證人丁○○於原審亦證稱：伊
      有看到被告拿刀砍告訴人頸部等語（原審卷第87頁），顯
      見被告確係右手持刀由其左上往右下方向劃向丙○○頸部
      、左肩。故丙○○上揭被告持刀由左到右方向之證詞，容
      有誤認，此部分證詞不足採信。
    5.綜上事證，本院認定被告係從己方左上往右下方向一刀劃
      向丙○○頸部、左肩。至於法務部法醫研究所雖認定「..
      (二).. 3.頸部與左肩兩處銳器傷分別位於身體不同平面。
      4.頸部與左肩兩處銳器傷中間不連續。」（本院卷第170
      頁），經本院當庭勘驗丙○○左肩傷勢長約4.5 公分，往
      頸部傷勢約右上仰角15度（本院卷第214頁反面），顯見
      丙○○兩處傷口確非在身體同一平面，惟兩者間之角度差
      距不大。本院並審酌被告反握刀子朝丙○○頸部左側劃下
      後（本院卷第140頁反面），從其頸部左側至另一傷口處
      左肩間，身體係呈一凹陷處，且依卷附照片所示被告所用
      之水果刀全長25公分，刀身長14公分，刀柄長11公分（偵
      卷第24頁），以丙○○稱其當時身高160公分，體重不到
      50公斤之瘦弱身形（原審卷第83頁），被告一刀朝頸部左
      側劃下後，因頸部左側距左肩之間呈一凹陷處，致該刀刀
      身略過該凹陷處而持續劃到身體凸出處之左肩，造成丙○○兩傷口呈現不連續之結果，實屬可能，此並無礙於本院
      上揭被告劃「一刀」之認定，併此敘明。
  (三)按刑法上殺人未遂罪與傷害罪之區別，應視加害人有無殺意
    以為斷。被害人所受傷害程度，固不能據為認定有無殺意之
    唯一標準，但加害人下手情形如何，於審究犯意方面，仍不
    失為重要參考資料（最高法院70年度臺上字第2180號判決意
    旨參照）。次查，頸部血脈密集，乃人體之要害部位，持銳
    利之水果刀朝該處刺殺足以使人致死，此為週知之事實，被
    告竟以水果刀朝丙○○頸部劃下，致使丙○○受有喉及氣管
    開放性傷口，伴有併發症（大量出血；呼吸衰竭）、左側聲
    帶麻痺等傷害，且頸部之傷口深達氣管，造成氣管破裂，且
    丙○○遭被告劃傷後，「...若沒來得及治療，則有生命危
    險。目前左側聲帶麻痺，復原情況須再評估。」，亦有亞東
    紀念醫院函文1份附卷可證（偵卷第54頁）。再者，被告持
    刀朝丙○○劃下後，猶不罷休，仍持刀追逐並作勢揮砍，有
    意繼續加害丙○○，幸經人攔阻始停止，及丙○○若未能及
    時就醫，將有生命危險等節，足徵被告持刀下手時，有致丙○○於死之意，實甚明確。被告辯稱並無殺人犯意，僅係嚇
    嚇丙○○云云，顯屬飾卸之詞，不足採信。
  (四)至於辯護人主張：被告當時左肩有受傷，並無可能以左手壓
    住丙○○頭部，且警察到時被告已在現場，被告應有符合自
    首的要件云云。然經本院調閱被告於板橋中興醫院病歷得知
    ，被告於97年2月22日因左側鎖骨碎裂性骨折就診，於同年
    月25日施行復位術、鋼板固定之手術，並於97年3月4日至同
    年月7日門診2次及拆線等情，有該院之病歷資料在卷可憑（
    本院卷第59至96頁），被告手術後距本案案發已隔約1個月
    半，且被告身高165公分（本院卷第214頁），較丙○○高大
    壯碩，參以丙○○當時是坐姿，被告則係站立，被告居高臨
    下憑藉其體型之優勢以左手壓住丙○○額頭，當屬可能，並
    據證人丙○○、戊○○於本院證述屬實（本院卷第215、230
    頁），故辯護人此部分主張，無足為有利被告之認定。另本
    案查獲經過，係丙○○先至警局報警後，警員方至被告上揭
    住處查獲被告並扣得行兇之水果刀乙節，業據證人丙○○證
    述在卷（原審卷第85頁），警員至被告住處前已從丙○○處
    知悉被告所為之殺人犯行，已與刑法第62條須對偵辦刑事案
    件公務員「未發覺」之罪自首方有自首適用之規定不符，辯
    護人此部分主張容有誤認，亦無足為被告有利認定。
  (五)被告及辯護人雖聲請本院至案發現場實地模擬當時情況後，
    再請法醫鑑定丙○○上揭傷勢是否係被告遭丁○○推倒而誤
    傷一事，惟丙○○上揭二處傷勢殊無可能在被告一次「非蓄
    意」之情況下所造成，業由法務部法醫研究所鑑定如上，實
    無再為現場模擬之必要。被告另聲請傳訊證人乙○○、謝證
    文，欲證明被告係要將丙○○送醫而非追殺、刀鞘是從冰箱
    下面撿起來，及被告自己平日有煮食而使用水果刀等事項，
    惟被告追殺丙○○、被告取出水果刀時並無刀鞘等節，業據
    證人丙○○、戊○○證述在卷，此部分事證已臻明確；至於
    被告平日有無煮食實與本案無關，無傳喚之必要，附此敘明
    。
  (六)本件事證明確，被告犯行洵堪認定，應予依法論科。
二、核被告所為，係犯刑法第271條第2項、第1項之殺人未遂罪
    。因被告為丙○○之前配偶，彼此具有家庭暴力防治法第3
    條第1款所稱之家庭成員關係，是被告對丙○○實施上開殺
    人未遂之行為，亦屬家庭暴力防治法第2條第2款所稱之家庭
    暴力罪。又被告已著手於殺害丙○○之行為，丙○○經送醫
    救治後，倖免於難，未生死亡之結果，係屬未遂犯，應依刑
    法第25條第2項規定減輕其刑。
三、原審審酌被告持刀殺害丙○○，致丙○○受有前揭傷勢，所
    生危害甚重，且其與丙○○原為夫妻，發生爭執即痛下殺手
    ，惡性非輕，暨被告犯罪之動機、手段、素行、犯後態度等
    一切情狀，依刑法第271條第2項、第1項、第25條第2項、第
    38條第1項第2款之規定，判決被告有期徒刑9年，並就扣案
    被告所有持以行兇之水果刀1支諭知沒收，及敘明扣案之刀
    鞘與被告殺人犯行無直接關連，亦非違禁物，不併予沒收。
    其認定事實、適用法律及量刑均為妥適。被告上訴意旨否認
    有殺人犯意及犯行，為無理由，應予駁回。
據上論斷，應依刑事訴訟法第368條，判決如主文。
本案經檢察官謝英民到庭執行職務。
中    華    民    國    98    年    9     月    15    日
                  刑事第二庭審判長法  官  洪光燦
                                  法  官  宋明蒼
                                  法  官  林恆吉
以上正本證明與原本無異。
如不服本判決，應於收受送達後10日內向本院提出上訴書狀，其
未敘述上訴之理由者並得於提起上訴後10日內向本院補提理由書
（均須按他造當事人之人數附繕本）「切勿逕送上級法院」。
                                  書記官  陳盈璇
中    華    民    國    98    年    9     月    15    日
附錄論罪科刑法條：
中華民國刑法第271 條（普通殺人罪）
殺人者，處死刑、無期徒刑或10年以上有期徒刑。
前項之未遂犯罰之。
預備犯第1 項之罪者，處2 年以下有期徒刑。


司法院資訊處製作；財團法人民間司法改革基金會備份。
